臺灣臺中地方法院刑事判決　　　　　　 94年度易緝字第273號
公　訴　人　台灣台中地方法院檢察署檢察官
被　　　告　甲○○
上列被告因偽造文書案件，經檢察官提起公訴（93年度偵字第
6380號），被告於準備程序中為有罪之陳述，本院合議庭裁定由
受命法官獨任行簡式審判程序，判決如下：
    主 文
甲○○行使偽造私文書，足以生損害於公眾及他人，累犯，處有
期徒刑伍月，如易科罰金，以參佰元折算壹日。如附表所示偽造
之「乙○○」署押拾玖枚（含簽名拾枚及指印玖枚）均沒收。
    犯罪事實
一、甲○○前於民國（下同）八十七年十一月九日因竊盜案件，
    經台灣花蓮地方法院判處有期徒刑一年四月確定，於九十年
    五月十五（起訴書誤載為九十年五月十六日）執行完畢。不
    知悔改，因涉嫌於九十二年六月十七日攜帶客觀上足以傷害
    人之生命、身體，足資作為兇器使用之Ｔ型板手，在台中市
    ○區○○路一段三五九號「愛買吉安大賣場」地下三樓停車
    場，著手行竊陳銘熾所有之車號ＬＮ─六七八五號自用小客
    車內財物之際，為該賣場之保全人員許成忠發覺而當場逮捕
    （加重竊盜未遂部分業經本院判處有期徒刑四月確定），詎
    甲○○為掩飾其身分，竟於同日十六時許，持其兄乙○○所
    有之國民身分證，冒用乙○○之名義，以掩飾其真實身分，
    並基於行使偽造文書及偽造署押之犯意，在台中市警察局第
    三分局刑事組辦公室內，冒稱係「乙○○」本人，並基於單
    一之接續犯意，於具收據性質之附表編號（一）九十二年六
    月十七日十六時零分之同意搜索切結書、編號（二）逮捕通
    知書上偽造「乙○○」之簽名，並按捺指印（每一份文件均
    簽名、指印各一枚），而偽造完成用以證明「乙○○」本人
    已同意搜索並收受員警所交付之逮捕通知書意旨之私文書，
    並交還警員而持以行使，並接續在如附表編號（三）九十二
    年六月十七日台中市警察局第三分局扣押筆錄（四）九十二
    年六月十七日十七時二十五分許之台中市警察局第三分局刑
    事組偵訊（調查）筆錄（五）扣押物品目錄表（六）現場圖
    上偽造「乙○○」之簽名及按捺指印（數量詳附表）；嗣乙
    ○○經警將其解送至臺灣臺中地方法院檢察署，復於附表編
    號（七）所示之九十二年六月十七日下午八時四十五分之偵
    訊筆錄上偽造「乙○○」之簽名一枚；以上均足以生損害於
    乙○○本人及檢警機關偵查犯罪及本院臺中簡易庭對於刑事
    審判之正確性。嗣經乙○○就本院台中簡易庭九十二年中簡
    字第一六０八號提起上訴，本院合議庭將乙○○之指紋卡片
    ，送請內政部警政署刑事警察局鑑定比對結果，與前開甲○
    ○所偽造之指紋不符後，始得悉上情。
三、案經臺灣臺中地方法院檢察署檢察官自動檢舉並偵查起訴。
    理  由
一、訊據被告甲○○對於上揭犯罪事實均坦承不諱，核與證人即
    被害人乙○○於本院九十二年度中簡上字第四一一號準備程
    序中供述遭人冒用其名義應訊等語相符，並有如附表所示之
    各項文書及筆錄在卷可參，又如附表上所示之文書、筆錄上
    之指紋與對乙○○所採之指紋卡片，經送請內政部警政署刑
    事警察局鑑定比對結果不相符，亦有該局九十三年十一月三
    日調科貳字第09200372210號函各一份在卷可憑，足認被告
    自白與事實相符，而堪以採信。本件事證明確，被告犯行堪
    以認定，應予依法論科。
二、按所謂「署押」，指於紙張或物體上簽署之姓名，或其他符
    號，其作用在表示其承認簽署文書之效力，與印文具有同一
    之作用與效力。一般人有於姓名之下再按捺指紋，或以按捺
    指紋代替簽名者，如偽造指紋亦屬偽造署押之一種；刑法上
    之偽造署押罪，係指單純偽造簽名、畫押而言，若在制式之
    書類上偽造他人簽名，已為一定意思表示，具有申請書或收
    據等類性質者，則係犯偽造文書罪（最高法院九十二年度臺
    上字第四八一五號、八十五年度臺非字第一四六號判決意旨
    參照）。又按送達證書乃表示收領訴訟文書送達之證明，雖
    證書內容由送達人制作，但應由受送達人簽名蓋章或捺指印
    ，以證明送達，為法律規定之文書，其冒名簽收或蓋用偽造
    印章以示簽收，仍屬偽造私文書，最高法院著有七十年臺上
    字第五七八二號判例可資參照。經查：附表編號（一）、（
    二）所示之同意書及逮捕通知書上，偽造「乙○○」之簽名
    ，並按捺指印，已分別表示「乙○○」本人同意搜索及證明
    員警已交付逮捕通知書予「乙○○」本人之意旨，而均屬私
    文書，被告於偽造完成前揭私文書後，復分別持交員警，而
    對各該文書之內容有所主張，自有行使之意思，核其此部分
    所為，係犯刑法第二百十六條、第二百十條之行使偽造私文
    書罪。起訴書雖僅論以刑法第二百十七條之偽造署押罪，惟
    業經蒞庭檢察官追加起訴刑法第二百十六條、第二百十條之
    行使偽造私文書罪，自無庸變更起訴法條，併此敘明。另附
    表（三）、（四）、（五）、（六）、（七）所示文書上偽
    造之「乙○○」簽名及指印，僅係表示承認簽署該公務員所
    製作之公文書，以擔保其憑信性，其性質並非私文書，核被
    告此部分行為，係犯刑法第二百十七條第一項之偽造署押罪
    。被告基於單一冒名應訊之犯意，而接續於附表編號（一）
    （二）之文件上，偽造「乙○○」之簽名，並按捺指印，以
    偽造完成前揭私文書之行為，及於附表（三）至（七）之文
    件上簽名並按捺指印，係分別利用同一機會，在同一時段就
    同一犯罪構成要件事實，本於單一犯意接續進行侵害同一法
    益，以實現同一犯罪構成要件之單一行為，各行為之獨立性
    極為薄弱，依一般社會健全觀念，在時間差距上，難以強行
    分開，為接續犯，應各論以一偽造私文書罪及一行使偽造署
    押罪。被告偽造附表（一）、（二）所示之署押、指印之行
    為，係屬偽造各該私文書之階段行為，且其偽造私文書之行
    為復為行使之高度行為所吸收，均不另論罪。被告所犯偽造
    署押罪及行使偽造私文書罪間，有方法結果之牽連關係，應
    從一重之行使偽造私文書罪處斷。查被告甲○○前於八十七
    年十一月九日因竊盜案件，經台灣花蓮地方法院判處有期徒
    刑一年四月確定，於九十年五月十五日執行完畢，有台灣高
    等法院被告全國前案紀錄表一紙附卷可憑，其於有期徒刑執
    行完畢後，五年之內，再犯本件有期徒刑以上之罪，為累犯
    ，依法加重其刑。爰審酌被告為逃避刑事追訴、審判，冒用
    其兄乙○○之名義應訊，導致證人乙○○必須親自上訴以澄
    清犯罪人並非伊本人，造成實質損害，另犯後已坦認犯行，
    態度尚稱良好等一切情狀，量處如主文所示之刑，並諭知易
    科罰金之折算標準。至如附表所示「乙○○」之署押十九枚
    （含簽名十枚、指印九枚），均依刑法第二百十九條規定宣
    告沒收。
據上論斷，應依刑事訴訟法第二百七十三條之一第一項、第二百
九十九條第一項前段、刑法第二百十六條、第二百十條、第二百
十七條第一項、第五十五條、第四十七條、第四十一條第一項前
段、第二百十九條，罰金罰鍰提高標準條例第二條，判決如主文
。
本案經檢察官簡豐年到庭執行職務。
中　　華　　民　　國　　94　　年　　7　　月　　22　　日
                  刑事第九庭    法  官  陳如玲
上正本證明與原本無異。
如不服本判決，應於送達後十日內向本院提出上訴狀（須附繕本
），上訴於台灣高等法院台中分院。
中　　華　　民　　國　　94　　年　　7 　　月　 22  　日
                                書記官  楊賀傑
右正本證明與原本無異。
如不服本判決，應於送達後十日內向本院提出上訴狀（須附繕本），上訴於臺灣高等
法院臺中分院。
附表：
┌──┬──────────────────┬───────────┐
│    │                                    │                      │
│ 編 │    文件名稱                        │  署押、指印之數量    │
│ 號 │                                    │                      │
├──┼──────────────────┼───────────┤
│    │ 同意搜索切結書                     │  署押、指印各一枚    │
│一  │                                    │                      │
├──┼──────────────────┼───────────┤
│    │                                    │                      │
│二  │逮捕通知書                          │ 署押、指印各一枚     │
│    │                                    │                      │
│    │                                    │                      │
├──┼──────────────────┼───────────┤
│    │                                    │                      │
│    │台中市警察局第三分局扣押筆錄        │                      │
│三  │時間：92年6月17日16時至16時5分      │ 署押、指印各三枚     │
│    │                                    │                      │
│    │                                    │                      │
├──┼──────────────────┼───────────┤
│    │                                    │                      │
│    │台中市警察局第三分局偵訊調查筆錄    │                      │
│四  │時間：92年6月17日17時25分           │ 署押、指印各一枚     │
│    │                                    │                      │
│    │                                    │                      │
├──┼──────────────────┼───────────┤
│    │                                    │                      │
│    │ 扣押物品目錄表                     │ 署押、指印各二枚     │
│五  │                                    │                      │
│    │                                    │                      │
│    │                                    │                      │
│    │                                    │                      │
│    │                                    │                      │
├──┼──────────────────┼───────────┤
│    │                                    │                      │
│    │ 現場圖                             │ 署押、指印各一枚     │
│六  │                                    │                      │
│    │                                    │                      │
│    │                                    │                      │
│    │                                    │                      │
│    │                                    │                      │
├──┼──────────────────┼───────────┤
│    │                                    │                      │
│    │ 台灣台中地方法院檢察署訊問筆錄     │ 署押一枚             │
│七  │ 時間：92年6月17日下午8時45分       │                      │
│    │                                    │                      │
│    │                                    │                      │
│    │                                    │                      │
│    │                                    │                      │
└──┴──────────────────┴───────────┘
附錄所犯法條：
刑法第二百十條
偽造、變造私文書，足以生損害於公眾或他人者，處五年以下有期徒刑。
刑法第二百十六條
行使第二百十條至第二百十五條之文書者，依偽造、變造文書或登載不實事項或使登
載不實事項之規定處斷。
第二百十七條
偽造印章、印文或署押，足以生損害於公眾或他人者，處三年以下有期徒刑。
盜用印章、印文或署押，足以生損害於公眾或他人者，亦同。
